臺灣臺中地方法院民事判決　九十三年度訴字第四九二號
　　原　　　告　乙○○
　　訴訟代理人　丙○○○
　　被　　　告　台新國際商業銀行北台中分行
　　法定代理人　丁○○
　　訴訟代理人　甲○○
當事人間損害賠償事件，本院於民國九十三年三月二十二日言詞辯論終結，判決如下
：
    主      文
原告之訴及其假執行之聲請均駁回。
訴訟費用由原告負擔。
    事      實
甲、原告方面：
一、聲明：
（一）被告應給付原告新台幣（下同）五十三萬七千九百六十二元及自如附表所示支
      票各到期日（即票載發票日）起至清償日止，按年息百分之五計算之利息。
（二）原告願供擔保請准宣告假執行。
二、陳述：
（一）原告於民國九十二年九月間購買轎車一部，向被告申請辦理分期付款手續，並
      由原告之債務人即訴外人施星合簽發連同如附表所示之支票六張共七張支票（
      其中一張支票已兌現），交予被告。嗣於九十二年十月五日施星合不幸因車禍
      死亡，以致於其交付被告之前揭六紙支票中，第一張票載發票日九十二年十月
      六日之支票即將屆期，原告為防止無法兌現並保護分期付款之信用，即商得被
      告同意更換清償方式，原告並請求被告返還系爭六張支票，惟被告交還原告前
      揭六張支票時竟全部擅自蓋印「作廢」，查被告交還原告之前揭六張支票係原
      告對債務人施星合及其繼承人所有權利之債權憑證，被告並未權利將該六張支
      票作廢，其在系爭支票上蓋印「作廢」使系爭支票已經失效，無法彌補，被告
      之行為顯然侵害原告之債權，應負侵權責任，原告爰依民法第一百八十四條第
      一項提起本件訴訟。
（二）對被告抗辯之陳述：
  １、原告之債務人施星合簽發前揭七張支票即是要還原告之債務。施星合係積欠原
      告互助會款債務。
  ２、當時係施星合與原告一起去被告銀行，由施星合當場簽發系爭支票，並由原告
      背書，再交給被告。系爭支票是施星合欠原告債務之債權憑證，被告並無權利
      任意蓋作廢章，使原告無法憑系爭支票向施星合之繼承人求償。
二、證據：提出支票影本六紙為證。
乙、被告方面：
一、聲明：駁回原告之訴。如受不利之判決，被告願供擔保請准宣告免為假執行。
二、陳述：
（一）原告向被告申請之借款，原由訴外人施星合簽發連同系爭六張支票共七張支票
      ，已經兌現一張支票，對於原告提出系爭支票六張及其上蓋有「作廢」之印章
      ，嗣原告已將該六張支票之金額全數清償等節，被告均不爭執。
（二）施星合簽發七張支票是擔保原告向被告借款之用，並由施星合直接交付被告，
      原告與被告協議以另外清償方式清償之後，被告本應將系爭支票退還施星合，
      但因原告要求索回，但被告認為擔保責任是施星合直接對被告之責任，系爭支
      票不應由原告直接取回並行使票據權利，所以就蓋作廢章，並無不合。況且原
      告與訴外人施星合尚存有原因之法律關係，並不因系爭支票蓋作廢章，而喪失
      求償之權利。
三、證據：提出票據明細表一份為證。
    理      由
一、原告主張：原告於九十二年九月間購買轎車一部，向被告申請辦理分期付款手續
    ，並由原告之債務人即訴外人施星合簽發連同如附表所示之支票六張共七張支票
    （其中一張支票已兌現），交予被告，嗣於九十二年十月五日施星合不幸因車禍
    死亡，以致於其交付被告之前揭六紙支票中，第一張票載發票日九十二年十月六
    日之支票即將屆期，原告為防止無法兌現並保護分期付款之信用，即商得被告同
    意更換方式，原告並請求被告返還系爭六張支票，惟被告交還原告前揭六張支票
    時竟全部擅自蓋印「作廢」，使系爭支票已經失效，被告之行為顯然侵害原告之
    債權，應負侵權責任，原告爰依民法第一百八十四條第一項提起本件訴訟等情。
    被告對於原告主張伊向被告申請之借款，原由訴外人施星合簽發連同系爭六張支
    票共七張支票，已經兌現一張支票，原告提出系爭支票六張及其上蓋有「作廢」
    之印章，嗣原告已將該六張支票之金額全數清償等節，被告均不爭執，惟以：施
    星合簽發七張支票是擔保原告向被告借款之用，並由施星合直接交付被告，原告
    與被告協議以另外清償方式清償之後，被告本應將系爭支票退還施星合，但因原
    告要求索回，但被告認為擔保責任是施星合直接對被告之責任，系爭支票不應由
    原告直接取回並行使票據權利，所以就蓋作廢章，並無不合，況且原告與訴外人
    施星合尚存有原因之法律關係，並不因系爭支票蓋作廢章，而喪失求償之權利等
    語，資為抗辯。
二、查原告主張：伊於九十二年九月間購買轎車一部，向被告申請辦理分期付款手續
    ，並由原告之債務人即訴外人施星合簽發連同如附表所示之支票六張共七張支票
    （其中一張支票已兌現），交予被告，嗣於九十二年十月五日施星合不幸因車禍
    死亡，以致於其交付被告之前揭六紙支票中，第一張票載發票日九十二年十月六
    日之支票即將屆期，原告為防止無法兌現並保護分期付款之信用，即商得被告同
    意更換保證方式，原告並請求被告返還系爭六張支票，惟被告交還原告前揭六張
    支票時竟全部擅自蓋印「作廢」等情，業據其提出支票影本六紙為證，復為被告
    所不爭，自堪信為真實。
三、次查，雖原告主張：被告在前揭六張支票上擅自蓋印「作廢」，使系爭支票已經
    失效，原告無法以系爭支票對施星合之繼承人行使票據權利，被告之行為顯然侵
    害原告之債權，應負民法第一百八十四條第一項侵權責任等情，此為被告所否認
    ，惟查，系爭支票係訴外人施星合為償還其積欠原告之債款，而簽發交付予被告
    之情，此為原告所自認，則施星合簽發系爭支票（分期）交付被告，僅係立於第
    三人地位以系爭支票逐月兌現用以清償原告對被告之分期債務，施星合並未承擔
    原告對被告之分期債務，被告系爭債款之債務人仍係原告。再者，系爭支票係施
    星合為清償原告對被告之債務而當場簽發後，由原告背書直接交付被告，原告之
    背書僅係加強系爭支票之保證，並非係施星合簽發系爭支票轉讓予原告，原告再
    以背書之方法轉讓系爭支票之票據權利予被告等情，此觀之被告提出之票據明細
    表一份即明，嗣原告於訴外人施星合死亡後，商得被告同意以變更清償方式清償
    系爭債務，並清償自己之債務，則被告對於施星合之請求給付票款之權利亦隨之
    喪失，被告本應將系爭支票退還施星合之繼承人，蓋施星合與被告間為系爭支票
    之前後手關係，且原因關係亦已消滅，但因原告要求索回，但被告認為系爭支票
    責任是施星合直接對被告之責任，系爭支票不應由原告直接取回並行使票據權利
    ，所以就蓋作廢章，於法並無不合，原告亦未證明施星合曾經同意若原告清償系
    爭債務時被告應轉讓系爭支票予原告之事實，況且原告與訴外人施星合尚存有互
    助會款之原因法律關係，並不因系爭支票蓋作廢章，而喪失求償之權利，是原告
    此部分之主張自非可採。
四、綜前所述，原告主張被告在前揭六張支票上擅自蓋印「作廢」，使系爭支票已經
    失效，原告無法以系爭支票對施星合之繼承人行使票據權利，被告之行為顯然侵
    害原告之債權，應負侵權責任等情，並非可取，從而，原告依民法第一百八十四
    條第一項請求被告給付原告五十三萬七千九百六十二元及自如附表所示支票各到
    期日（即票載發票日）起至清償日止，按年息百分之五計算之利息，為無理由，
    應予駁回。原告之訴既經駁回，其假執行之聲請亦失所附麗，應併予駁回。
五、據上論結，原告之訴為無理由，並依民事訴訟法第七十八條，判決如主文。
中　　　華　　　民　　　國　　九十三　　年　　　四　　　月　  　五  　　日
                             臺灣臺中地方法院民事第三庭
~B法　　　官　張國華
右為正本係照原本作成
如不服本判決，應於判決送達後二十日內，向本院提出上訴狀。
中　　　華　　　民　　　國　　九十三　　年　　　四　　　月　  　八  　　日
~B法院書記官
